臺灣板橋地方法院民事裁定          100年度消債更字第185號
聲  請  人  李瑄庭
上列當事人因消費者債務清理事件聲請更生，本院裁定如下：
    主  文
聲請人李瑄庭自中華民國一百年十月二十八日下午四時起開始更
生程序。
命司法事務官進行更生程序。
    理  由
一、本件聲請意旨略以：聲請人因有不能清償債務之情事，目前
    債務總金額為新臺幣（下同）2,415,491元，曾於95年5月以
    書面向最大債權金融機構中國信託商業銀行股份有限公司（
    下稱富邦銀行）請求共同協商債務清償，惟聲請人僅繳一期
    後即毀諾。聲請人另於民國99年8 月向中國信託商業銀行申
    請個別一致性協商，惟因債權已外賣，而外賣債權無法納入
    協商機制，且目前聲請人正遭銀行扣薪中，實無法負擔清償
    方案，故協商不成立，爰請求裁定准予更生云云。
二、按債務人不能清償債務或有不能清償之虞者，得依本條例所
    定更生程序，清理其債務；債務人無擔保或無優先權之債務
    總額未逾 1,200萬元者，於法院裁定開始清算程序或宣告破
    產前，得向法院聲請更生；債務人對於金融機構因消費借貸
    、自用住宅借款、信用卡或現金卡契約而負債務，在聲請更
    生或清算前，應提出債權人清冊，以書面向最大債權金融機
    構請求協商債務清償方案，並表明共同協商之意旨；債務人
    與金融機構協商成立者，不得聲請更生或清算。但因不可歸
    責於己之事由，致履行顯有重大困難者，不在此限；本條例
    施行前，債務人依金融主管機關協調成立之中華民國銀行公
    會會員，辦理消費金融案件無擔保債務協商機制與金融機構
    成立之協商，準用前項之規定；法院開始更生程序之裁定，
    應載明其年、月、日、時，並即時發生效力；法院裁定開始
    更生或清算程序後，得命司法事務官進行更生或清算程序，
    必要時得選任律師、會計師或其他適當之自然人或法人一人
    為監督人或管理人，消費者債務清理條例第3條、第42條第1
    項、第151 條第1項、第5項、第6項、第45條第1項、第16條
    第1項分別定有明文。
三、經查：
(一)聲請人於提出本件更生之聲請前，曾向聲請人之最大債權金
    融機構中國信託銀行表明協商之意思，中國信託銀行並提出
    180期、0利率、月付14,000元之清償方案，惟聲請人因扣薪
    無法負擔該清償方案，此有中國信託商業銀行於民國100 年
    10月14日陳報狀在卷可稽，本院自應綜合聲請人目前全部收
    支及財產狀況，評估是否已不能維持符合人性尊嚴之最基本
    生活條件，而有「不能清償或不能清償之虞」之情。
(二)就聲請人本人之必要生活支出部分，聲請人並未提出全部憑
    證以資證明，無從審酌是否均屬必要之費用，此部份因消費
    者債務清理條例之立法目的，係為使不幸陷入經濟困境之人
    得以清理債務、重建生活，並在清理過程中能保有符合人性
    尊嚴之最低基本生活，而非維持債務人過去慣常之寬逸生活
    ，是於評估債務人是否有不能清償或履行原協商方案是否顯
    有重大困難時，並非由聲請人任意主張其基本生活費用之數
    額，否則將造成揮霍無度以致清償能力降低，反而易使更生
    程序無從進行，因此本院認應以內政部所公告之99年度臺灣
    省低收入戶最低生活費用每人每月為10,792元計算始為合理
    。經查，聲請人自99年起即任職於駿熠電子科技股份有限公
    司月薪約為23,000元，有聲請人提出之財政部臺灣省北區國
    稅局99年度綜合所得稅所得資料清單、勞工保險被保險人投
    保資料表在卷可憑。則依前揭所述，聲請人月收入23,000元
    核算，扣除其個人最低生活費10,792元後，明顯無法支付最
    大債權銀行中國信託商業銀行所提出之180 期、月付14,000
    元之個別一致性協商方案。且聲請人名下債務尚有兩間轉賣
    予新光行銷股份有限公司及匯誠第二資產管理股份有限公司
    ，堪認聲請人確有不能清償債務之情事存在。
四、綜上所述，本件聲請人為一般消費者，並未從事營業活動。
    其有無法清償債務之虞情事，又所負無擔保或無優先權之債
    務，並未逾1,200 萬元，且未經法院裁定開始清算程序或宣
    告破產，復查無消費者債務清理條例第6 條第3 項、第8 條
    或第46條各款所定駁回更生聲請之事由存在，則聲請人聲請
    更生，應屬有據，自應准許。
五、至於本院裁定開始更生程序，聲請人所提出之更生方案，仍
    須由債權人會議可決或由法院裁定認可其更生方案後方能實
    行，倘其更生方案未能經債權人會議可決或經法院裁定認可
    ，則將依消債條例第61條規定，開始清算程序，而此節恐非
    有利於債務人。因此，債務人更應禁止貪圖享受、節制慾望
    ，避免支出與其收入顯不相當之不必要花費，以提出足以為
    債權人接受或經法院認為公允之更生方案供為採擇，附此敘
    明。
六、依消費者債務清理條例第11條第1 項、第45條第1 項、第16
    條第1 項，裁定如主文。
中    華    民    國   100    年    10    月    28    日
                  民事第三庭    法  官  吳幸娥
上為正本係照原本作成
本件不得抗告
本裁定已於100年10月28日下午4時公告
中    華    民    國   100    年    10    月    28    日
                                書記官  溫婷雅